臺灣高等法院臺南分院刑事判決　　　 96年度交上易字第496號
上　訴　人　臺灣嘉義地方法院檢察署檢察官
被　　　告　丙○○
上列上訴人因被告過失致死等案件，不服臺灣嘉義地方法院96年
度交易字第136號中華民國96年6月29日第一審判決（起訴案號：
臺灣嘉義地方法院檢察署96年度偵字第2457號），提起上訴，經
本院裁定適用簡式審判程序，本院判決如下：
    主  文
原判決撤銷。
丙○○服用酒類，不能安全駕駛動力交通工具而駕駛，處有期徒
刑陸月，減為有期徒刑參月；又因過失致人於死，處有期徒刑貳
年，減為有期徒刑壹年，應執行有期徒刑壹年貳月。
    事  實
一、丙○○明知駕駛動力交通工具前不得飲用酒類，於民國（下
    同）96年1月12日凌晨3時許至同日7時30分許止，與友人共7
    人在位於嘉義市○○路「歌神ＫＴＶ」內飲用酒類後，已不
    勝酒力而不能安全駕駛動力交通工具，於同日7時45分許，
    明知其無照（駕駛執照遭吊扣中）且酒醉意識不清，不能完
    全操控駕駛車輛之狀況，竟仍駕駛車牌號碼6000-LS號自用
    小客車搭載友人何嘉偉自該處離去，經嘉義縣溪口鄉○○號
    ○道由南往北方向行駛，欲返回雲林縣。嗣於同日上午8時
    15分許，途經臺1號省道第253.4公里（即嘉義縣溪口鄉疊溪
    村下員林「大林陸橋」南側橋頭處）時，原應注意汽車行駛
    時，駕駛人應注意車前狀況，並隨時採取必要之安全措施，
    而依當時天候晴、日間自然光線、路面乾燥無缺陷、無障礙
    物視距良好及丙○○之智識程度，均無不能注意之情事，竟
    於駕駛過程中入睡。適同向前方由周忠敬騎乘車牌號碼KB5-
    499號重型機車，搭載劉冰心，正沿機慢車道行駛，丙○○
    於睡夢中渾然未察，自後方將周忠敬及劉冰心併同所騎乘之
    機車撞擊彈出墜落「大林陸橋」下之鐵軌旁，周忠敬因此受
    有頭部外傷併顱內出血、胸部多發性骨折併出血等傷害而當
    場死亡；劉冰心則受有胸部挫傷併骨折內出血等傷害，經送
    醫急救，延至同日下午1時2分許仍傷重不治死亡。警方據報
    到場處理時，察覺丙○○有酒後駕車之嫌，將受傷之丙○○
    送醫，經醫院急診室醫護人員於同日上午10時3分抽血檢驗
    ，測得丙○○血液酒精濃度為112(mg/dl)，換算呼氣酒精濃
    度每公升達0.56毫克。丙○○於未有偵查犯罪職權之公務員
    發覺其犯罪嫌疑前，承認車禍肇事自首而接受裁判。
二、案經臺灣嘉義地方法院檢察署檢察官相驗及周忠敬、劉冰心
    之女甲○○、子乙○○訴由嘉義縣警察局民雄分局報告臺灣
    嘉義地方法院檢察署檢察官偵查起訴。
    理  由
一、被告丙○○於本院準備程序期日，就被訴之犯罪事實為有罪
    之陳述，並經本院裁定適用簡式審判程序，則本件証據之調
    查，不受同法第159條第1項、第161條之2、第161條之3、第
    163條之1及第164條至第170條規定之限制，合先敘明。
二、訊據被告就上開犯罪事實均坦承不諱，並經證人周仁益、何
    嘉偉證述明確，復有佛教慈濟綜合醫院大林分院臨床病理科
    藥物濃度簡易報告單1紙、刑法第185條之3測試觀察紀錄表
    、道路交通事故現場圖、事故調查報告表(一)、(二)、現場及車
    損照片29張、相驗筆錄、相驗屍體證明書、驗斷書各2份及
    相驗照片22張附卷可稽。按汽車駕駛人飲用酒類後，其吐氣
    所含酒精濃度超過每公升0.25毫克以上者，不得駕車；汽車
    行駛時，駕駛人應注意車前狀況及兩車併行之間隔，並隨時
    採取必要之安全措施，道路交通安全規則第114條第2款、第
    94條第3項分別定有明文，被告自承曾領有汽車駕駛執照，
    並駕車上路，上開規定為被告應注意之事項。而被告送醫後
    ，經醫院急診室醫護人員於同日上午10時3分抽血檢驗，測
    得丙○○血液酒精濃度為112(mg/dl)，換算呼氣酒精濃度每
    公升達0.56毫克，有前揭佛教慈濟綜合醫院大林分院臨床病
    理科藥物濃度簡易報告單、刑法第185條之3測試觀察紀錄表
    各1紙可稽，被告復於駕駛途中入睡，足認被告確於服用酒
    類後，已不能安全駕駛動力交通工具。又肇事當時天候晴、
    日間自然光線、路面乾燥無缺陷、無障礙物視距良好，有道
    路交通事故調查報告表載明可考，據此判斷，足見依當時狀
    況被告客觀上並無不能注意之情狀，詎被告應注意能注意汽
    車行駛時，駕駛人應注意車前狀況，並隨時採取必要之安全
    措施，且飲酒後已處於不能安全駕駛動力交通工具之程度，
    不能駕駛自小客車上路等情形，猶執意為之，乃追撞被害人
    周忠敬所騎乘之重型機車及其上搭載之被害人劉冰心致死，
    被告自有違前開規定之注意義務，就本件車禍之發生，顯有
    過失。再被告之過失行為與被害人周忠敬、劉冰心死亡間，
    顯有相當因果關係，亦無疑義。是被告酒後無照駕駛自用小
    客車，已無法安全駕駛之情形下，因不勝酒力於途中入睡，
    而未能注意車前狀況，保持一定距離，乃追撞被害人所騎乘
    重型機車肇事，致被害人周忠敬、劉冰心死亡等節，應堪認
    定。綜上所述，足認被告前揭自白與事實相符，堪予採信。
    本件事證明確，被告犯行堪予認定。
三、又被告領有之汽車駕照業經吊扣而仍駕駛系爭自用小客車，
    係屬無照駕駛1節，另據被告於偵查中供承無訛，並經警舉
    發違反道路交通管理處罰條例第21條第1項第5款而開具通知
    單，有該通知單在卷可稽。被告飲酒駕車肇事，送醫後抽血
    檢驗，距事故發生後已有2時餘，測得丙○○血液酒精濃度
    為112(mg/dl)，換算呼氣酒精濃度每公升仍達0.56毫克，足
    見案發當時其身體機能，對反應時間功能均有降低之情形，
    且觀諸被告於駕駛途中打瞌睡，益徵被告已達酒醉不能安全
    駕駛之程度。核被告所為，係犯刑法第185條之3之服用酒類
    致交通危險罪及同法第276條第1項之過失致死罪。被告以1
    過失駕車行為，致被害人周忠敬、劉冰心2人死亡，為想像
    競合犯，應依刑法第55條前段，從1重處斷。又所犯上開2罪
    間，犯意各別，行為互殊，罪名有異，應予分論併罰。另被
    告無照駕駛及酒醉駕車而肇事，並致被害人死亡，所犯過失
    致死罪部分，應依道路交通管理處罰條例第86條第1項之規
    定，加重其刑。至被告雖有2種以上加重事由，僅需加重1次
    （參照臺灣高等法院87年11月法律座談會研討結果）。被告
    於未有偵查犯罪職權之公務員發覺其犯罪嫌疑前，承認車禍
    肇事自首而接受裁判，此有道路交通事故肇事人自首情形紀
    錄表1紙在卷可稽，惟因酒醉駕車部分係經酒測後查知，故
    關於所犯服用酒類致交通危險罪部分，尚不合於自首之要件
    ，爰依刑法第62條前段之規定，就被告所犯過失致死部分，
    減輕其刑，併依法先加重後減輕之。
四、原審以被告罪証明確，因予論罪科刑，固非無見。但查：(一)
    被告犯罪在96年4月24日以前，符合中華民國九十六年罪犯
    減刑條例第2條之規定，原審未及適用上開條例之規定減其
    刑期，顯有未當。(二)再刑事審判之量刑，在於實現刑罰權之
    分配的正義。故法院對有罪之被告科刑，應符合罪刑相當之
    原則，使罰當其罪，以契合人民之法律感情。此所以刑法第
    57條明定科刑時應審酌一切情狀，尤應注意該條所列各款事
    項，以為科刑輕重之標準，故量刑時，自須就犯罪動機、被
    告過失之程度及被害人因而所受之損害等情，詳加審酌。查
    被告前已因服用酒類駕車，經吊扣駕駛執照，業經被告於本
    院審理時供認在卷，猶再犯本件之罪，復因飲酒後已呈酒醉
    之狀態，猶駕車，且於駕車途中入睡，致發生本件嚴重之車
    禍，並致被害人其中一位當場死亡，另一人送醫急救後亦傷
    重不治，情節非輕，原審僅就被告所犯服用酒類，不能安全
    駕駛動力交通工具而駕駛罪部分，處拘役50日，另就所犯過
    失致死罪部分判處有期徒刑10月，顯有罪刑不相當之違誤。
    檢察官上訴以原審量刑過輕等語，指摘原判決不當，為有理
    由，且原判決亦有上開(一)可議之處，即屬無可維持，自應由
    本院將原判決予以撤銷改判。爰審酌被告漠視法令限制，於
    酒後經吊扣駕駛執照後，猶酒醉貿然駕車，因其輕忽造成連
    串事故，致被害人因而死亡無可回復之結果，導致被害人家
    屬鉅大之心理痛苦，應負全部過失責任，情節非輕，且迄今
    猶未與告訴人達成和解，但其犯後坦認犯行之態度等一切情
    狀，分別量處如主文所示之刑；又被告犯罪既在96年4月24
    日以前，符合中華民國96年罪犯減刑條例第2條之規定，應
    依該條例第2條第1項第3款之規定分別減其刑期2分之1，並
    依法定其應執行之刑，以示懲儆。
據上論結，應依刑事訴訟法第369條第1項前段、第364條、第299
條第1項前段、第273條之1第1項，刑法第185條之3、第276條第1
項、第55條、第62條前段、第51條第5款，道路交通管理處罰條
例第86條第1項，刑法第1條之1第1項、第2項，中華民國96年罪
犯減刑條例第2條第1項第3款、第7條，判決如主文。
本案經檢察官張太龍到庭執行職務。
中　　華　　民　　國　　96　　年　　9 　　月　　19　　日
                  刑事第四庭    審判長法　官　吳志誠
                                      法　官  羅心芳
                                      法　官  陳珍如
以上正本證明與原本無異。
不得上訴。
　　　　　　　　　　　　　　　　　　　書記官　岑　玢
中　　華　　民　　國　　96　　年　　9 　　月　　19　　日
附錄：本判決論罪科刑條文
中華民國刑法第185條之3
（重大違背義務致交通危險罪）
服用毒品、麻醉藥品、酒類或其他相類之物，不能安全駕駛動力
交通工具而駕駛者，處1年以下有期徒刑、拘役或3萬元以下罰金
。
中華民國刑法第276條第1項
（過失致死罪）
因過失致人於死者，處 2 年以下有期徒刑、拘役或 2 千元以下
罰金。
